【裁判字號】    97,訴,1313
【裁判日期】    970930
【裁判案由】    毒品危害防制條例
【裁判全文】
臺灣基隆地方法院刑事判決              97年度訴字第1313號
公  訴  人  臺灣基隆地方法院檢察署檢察官
被      告  甲○○
上列被告因違反毒品危害防制條例案件，經檢察官提起公訴（97
年度毒偵字第1964號），被告就被訴事實為有罪之陳述，本院合
議庭裁定由受命法官獨任進行審判，經改依簡式審判程序審理後
判決如下：
    主  文
甲○○施用第二級毒品，處有期徒刑月；又施用第一級毒品，
處有期徒刑柒月。應執行有期徒刑玖月。
甲○○持有第一級毒品，處拘役貳拾日，如易科罰金，以新臺幣
壹仟元折算壹日。扣案之第一級毒品海洛因（驗餘重零點玖肆
玖公克）併同難以析離之包裝袋壹只，均沒收銷燬之。
    事  實
一、甲○○前因施用毒品案件，經本院裁定送觀察勒戒後，認無
    繼續施用毒品之傾向，於民國88年12月21日執行完畢釋放出
    所，並由臺灣基隆地方法院檢察署檢察官以88年度毒偵字第
    867 號為不起訴處分確定。又因施用第一級、第二級毒品案
    件，經本院裁定送觀察勒戒後，認有繼續施用毒品之傾向，
    再經本院裁定送強制戒治（91年6 月6 日執行期滿），並於
    90年6月28日以90年度訴字第347號判決，判處有期徒刑7 月
    、4月，應執行有期徒刑9月確定（下稱甲案）。再因收受贓
    物、竊盜、無故持有刀械、侵占遺失物等案件，經本院於90
    年11月28日以90年度易字第550號判決，判處有期徒刑7月、
    9月、拘役50日、罰金6,000元（下稱乙案）。其因甲、乙案
    件所處有期徒刑7月、4月、7月、9月，嗣經本院於91年4月4
    日以91年度聲字第169號裁定，合併定應執行有期徒刑1年11
    月確定。其入監執行上開有期徒刑1年11月、拘役50 日及罰
    金6,000元易服勞役20日後，於92年11月19 日假釋出監（嗣
    假釋經撤銷，應執行殘刑4月28日）。復因於93年2月26日施
    用第一級毒品案件，經本院於93年5月10日以93 年度訴字第
    243號判決，判處有期徒刑7月確定（下稱丙案）。再因於93
    年5月及6月間施用第一級、第二級毒品案件，經臺灣雲林地
    方法院於94年2月24日以94年度訴字第41 號判決，判處有期
    徒刑1年、5月，應執行有期徒刑1年2月確定（下稱丁案）。
    又因偽造貨幣案件，經本院於94年6月20日以94 年度訴字第
    317號判決，判處有期徒刑4年，其不服提起上訴，先後經臺
    灣高等法院於94年10月25日以94年度上訴字第2436號判決、
    最高法院於95年1月19日以95年度台上字第329號判決，駁回
    其上訴確定（下稱戊案）。嗣其因丁案件所處之有期徒刑1
    年、5月，經臺灣雲林地方法院於96年8月9日以96 年度聲減
    字第814號裁定，各減為有期徒刑6月、2月15 日，並與其因
    戊案件所處之有期徒刑4年，合併定應執行有期徒刑4年4 月
    確定。嗣其入監接續執行假釋經撤銷後之殘刑4月28 日、丙
    案件所處有期徒刑7月及4年4月後，於97年3月31日假釋出監
    （縮刑期滿日為98年7月15日）（不構成累犯）。
二、詎甲○○猶未戒斷毒癮，復基於施用第二級毒品安非他合之
    犯意，於97年8 月5 日上午7 時30分許，在基隆市○○區○
    ○街610巷53之2號住處，以將第二級毒品安非他命置於玻璃
    球內燒烤，再吸食所產生煙霧之方式，施用第二級毒品安非
    他命1次。另基於施用第一級毒品海洛因之犯意，於同日上
    午8時30分許，同在上址住處，以將第一級毒品海洛因摻水
    注入注射針筒，再施打入身體之方式，施用第一級毒品海洛
    因1次。又其明知海洛因係政府依據毒品危害防制條例所公
    告管制之第一級毒品，非經許可，不得持有之，竟另基於非
    法持有第一級毒品海洛因之犯意，於97年8月5日下午3時許
    ，在基隆市○○區○○路某電動玩具店附近路旁，以新臺幣
    2,000元之代價，向真實姓名年籍不詳綽號「阿火」之男子
    購買第一級毒品海洛因1包（驗餘重0.3949公克），而無故
    持有。嗣其未及施用上開購入之第一級毒品海洛因，即於同
    日下午5時許，在基隆市○○區○○路85巷27號前號為警查
    獲，且經警徵得其同意採尿送驗後，結果呈嗎啡、可待因、
    安非他命及甲基安非他命之陽性反應，始悉上情。
三、案經基隆市警察局第三分局報告臺灣基隆地方法院檢察署檢
    察官偵查後起訴。
    理  由
壹、程序事項：
    本件被告甲○○所犯者非為死刑、無期徒刑、最輕本刑為3
    年以上有期徒刑之罪或高等法院管轄第一審案件，其於準備
    程序進行中，先就被訴事實為有罪之陳述，經告知其簡式審
    判程序之旨，並聽取公訴人、被告之意見後，本院業已依刑
    事訴訟法第273 條之1 第1 項之規定，裁定由受命法官獨任
    以簡式審判程序進行本案之審理。
貳、實體事項：
一、事實認定：
    上開事實，業據被告於本院審理時坦承在卷，且其為警查獲
    時所採集之尿液送驗結果，呈嗎啡、可待因、安非他命及甲
    基安非他命之陽性反應，有台灣尖端先進生技醫藥股份有限
    公司濫用藥物檢驗報告1 紙附卷可稽，另其持有之白色粉末
    1 包（驗餘重0.3949公克）經送驗結果，內含有第一級毒品
    海洛因成分，亦有交通部民用航空局航空醫務中心航藥鑑字
    第0974411 號毒品鑑定書1 紙存卷可憑，足徵被告之自白與
    事實相符，可以採信。本案事證明確，被告施用第一級、第
    二級毒品及持有第一級毒品之犯行洵堪認定，應依法論科。
二、論罪科刑：
  (一)按毒品危害防制條例係於92年7 月9 日修正公布，自93年1
    月9 日起施行，其中第20條、第23條將施用毒品之刑事處遇
    程序，區分為「初犯」、「五年內再犯」、「五年後再犯」
    。依其立法理由之說明：「初犯」，經觀察、勒戒或強制戒
    治後，應為不起訴處分或不付審理之裁定；經觀察、勒戒或
    強制戒治執行完畢釋放後，「五年內再犯者」，因其再犯率
    甚高，原實施之觀察、勒戒及強制戒治既已無法收其實效，
    爰依法追訴或裁定交付審理。至於經觀察、勒戒或強制戒治
    執行完畢釋放後，「五年後再犯者」，前所實施之觀察、勒
    戒或強制戒治已足以遮斷其施用毒品之毒癮，為其自新及協
    助其斷除毒癮，仍適用「初犯」規定，先經觀察、勒戒或強
    制戒治之程序。從而依修正後之規定，僅限於「初犯」及「
    五年後再犯」二種情形，始應先經觀察、勒戒或強制戒治程
    序。倘被告於5 年內已再犯，經依法追訴處罰，縱其第三次
    （或第三次以上）再度施用毒品之時間，在初犯經觀察、勒
    戒或強制戒治執行完畢釋放五年以後，已不合於「五年後再
    犯」之規定，且因已於「五年內再犯」，顯見其再犯率甚高
    ，原實施觀察、勒戒或強制戒治，已無法收其實效，即應依
    該條例第10條處罰（最高法院95年度台非字第59號、第65號
    判決意旨及最高法院95年第7 次刑事庭會議決議意旨參照）
    。被告有如事實欄所載，於91年6 月6 日強制戒治期滿，復
    因施用毒品案件，經法院判決確定之情形，有臺灣高等法院
    被告前案紀錄表在卷可稽。被告既曾於「五年內再犯」，且
    經法院判處罪刑確定，竟又再次於事實欄所示之時間，先後
    施用第二級毒品安非他命及第一級毒品海洛因，揆諸前揭說
    明，即非屬毒品危害防制條例第20條第3 項所定「五年後再
    犯」之情形，故檢察官就被告施用第一級、第二級毒品之行
    為，依法逕行起訴本案，於法要無不合，合先敘明。
  (二)查海洛因、安非他命分係毒品危害防制條例第2 條第2 項第
    1 款、第2 款所定之第一級、第二級毒品，是核被告所為，
    係犯毒品危害防制條例第10條第1 項、第2 項之施用第一級
    、第二級毒品罪及同條例第11條第1 項之持有第一級毒品罪
    。被告因施用而持有第一級毒品海洛因及第二級毒品安非他
    命之低度行為，應為施用第一級、第二級毒品之高度行為所
    吸收，均不另論罪。被告上開所犯施用第一級、第二級毒品
    罪及持有第一級毒品罪，犯意各別，行為不同，應予分論併
    罰。爰審酌被告犯罪之動機、曾有施用毒品之前科仍不知戒
    除，惟犯罪後坦承犯行，且所犯之施用毒品犯行乃戕害自己
    身心健康，並未危及他人，另其持有之第一級毒品數量甚微
    ，危害不大等一切情狀，分別量處如主文所示之刑，並就其
    所犯施用第一級、第二級毒品部分，定其應執行之刑；另就
    其所犯持有第一級毒品罪部分，諭知易科罰金之折算標準。
    末以扣案之白色粉末1 包（驗餘重0.3949公克）內含有第一
    級毒品海洛因成分，業如前認定，爰併同難以析離之包裝袋
    1 只，均依毒品危害防制條例第18條第1 項前段規定，在其
    所犯持有第一級毒品罪項下宣告沒收銷燬之。
據上論斷，應依刑事訴訟法第273條之1第1項、第299條第1 項前
段，毒品危害防制條例第10條第1 項、第2 項、第11條第1 項、
第18條第1 項前段、第23條第2 項，刑法第11條、第51條第5 款
、第41條第1項前段，判決如主文。
本案經檢察官乙○○到庭執行職務。
中    華    民    國    97    年    9    月     30    日
                  刑事第一庭法  官  劉桂金
以上正本證明與原本無異。
如不服本判決應於收受本判決後10日內向本院提出上訴書狀，其
未敘述上訴理由者，並得於提起上訴後10日內向本院補提理由書
狀（均須按他造當事人之人數附繕本）「切勿逕送上級法院」。
中    華    民    國    97    年    9    月     30    日
                            書記官  鄧順生
附錄論罪法條：
毒品危害防制條例第10條第1項、第2項
施用第一級毒品者，處 6 月以上 5 年以下有期徒刑。
施用第二級毒品者，處 3 年以下有期徒刑。
毒品危害防制條例第11條第1項
持有第一級毒品者，處 3 年以下有期徒刑、拘役或新臺幣 5 萬
元以下罰金。


司法院資訊處製作；財團法人民間司法改革基金會備份。
